臺灣高等法院高雄分院刑事判決　　　　95年度上訴字第2078號
上　訴　人
即　被　告　乙○○
選任辯護人　邱麗妃律師
　　　　　　莊雯琇律師
　　　　　　林樹根律師
上列上訴人因違反廢棄物清理法案件，不服臺灣高雄地方法院95
年度訴字第1406號中華民國95年10月11日第一審判決（起訴案號
：臺灣高雄地方法院檢察署95年度偵字第7532號），提起上訴，
本院判決如下：
    主  文
原判決撤銷。
乙○○無罪。
    理  由
一、公訴意旨略以：乙○○與黃惠資（由檢察官另為緩起訴處分
    ）係夫妻關係，黃惠資係位於高雄縣鳥松鄉○○段610 地號
    「專由企業行」之負責人，乙○○則負責廢棄鐵桶之收購與
    清洗後鐵桶之販賣與運送業務。渠等均明知專由企業行未向
    高雄縣政府環境保護局申請核發廢棄物清除、處理機構許可
    證或核備文件，不得從事廢棄物之貯存、清除，竟自民國94
    年1 月間某日起，以每日新台幣（下同）800 元之代價，僱
    用甲○○（由檢察官另為緩起訴處分）為清洗廢鐵桶之臨時
    工，渠3 人基於共同違反廢棄物清理法之犯意聯絡，由乙○
    ○向不詳名稱之工廠收購殘留樹脂、豬油、柏油且數量不詳
    之廢棄空鐵桶，運回上址貯存，並交由甲○○以清水、甲苯
    或甲醇倒入廢鐵桶內，再使用清洗機清洗廢鐵桶，清洗完成
    後再將處理後之空鐵桶轉賣給不詳廠商，而以此方式違法從
    事廢棄物之清除與處理，每月獲利約7 至8 萬元。嗣於95年
    1 月24日，為內政部警政署環境保護警察第三中隊及行政院
    環保署南區督察大隊稽查人員會同員警前往上址查獲，並扣
    得整形機1 座、工作平臺1 座、清洗檯3 座、空氣壓縮機3
    台、抽油機1 座等物，因認被告乙○○涉犯廢棄物清理法第
    46條第1 項第4 款之未依規定領有廢棄物處理文件，從事廢
    棄物處理罪。
二、按犯罪事實應依證據認定之，無證據不得認定犯罪事實，刑
    事訴訟法第154條第2項定有明文。又認定犯罪事實所憑之證
    據，雖不以直接證據為限，間接證據亦包括在內；然而無論
    係直接或間接證據，其為訴訟上之證明，須於通常一般之人
    均不致有所懷疑，而得確信其為真實之程度者，始得據為有
    罪之認定，倘其證明尚未達到此一程度，而有合理性之懷疑
    存在時，即難為有罪之認定。
三、本件公訴人認上訴人即被告乙○○（下稱被告）涉有違反廢
    棄物清理法第46條第1 項第4 款罪嫌，係以被告及共犯黃惠
    資、甲○○等人之供訴，並有行政院環保署環境督察總隊南
    區環境督察大隊環境稽查工作紀錄表、扣押物目錄表各1 份
    、現場照片14張等為證，為其主要論據。
四、訊據被告固供承有向不詳名稱之工廠收購殘留樹脂、豬油、
    柏油且數量不詳之廢棄空鐵桶，運回上址貯存，並交由甲○
    ○清洗，再將處理後之空鐵桶轉賣給不詳廠商等事實，惟堅
    詞否認有何違反廢棄物清理法之犯行，辯稱：伊本身應屬製
    造廢棄物之行為人，並非受託處理，與廢棄物清理法第41條
    之規定不合；且依經濟部工業局95年7 月21日工永字第0950
    0632570 號函文所示，將廢棄鐵桶加以清理再予售出再利用
    之行為，無須再申請許可，亦非即屬廢棄物之處理行為，而
    有違反廢棄物清理法第41條、第46條之規定等語。經查：
  (一)依廢棄物清理法第2 條、第28條等相關規定，廢棄物分為「
    一般廢棄物」及「事業廢棄物」二大類。而其中「事業廢棄
    物」之清理方式，有(1)自行清除、處理；(2)共同清除、處理
    ；(3)委託清除、處理；或(4)其他經中央主管機關許可之方式
    。因而事業廢棄物之處理如採用「委託清除、處理」之方式
    ，則從事該廢棄物清除、處理業務者，依同法第4 章第41條
    之規定，應向主管機關申請核發公民營廢棄物清除處理機構
    許可文件後，使得受託清除、處理廢棄物業務。如未領有廢
    棄物清除、處理許可文件而從事廢棄物貯存、清除、處理者
    ，即構成同法第46條第1 項第4 款之處罰要件。是廢棄物清
    理法第46條第1 項第4 款所規定：「未依第41條第1 項規定
    領有廢棄物清除、處理許可文件，從事廢棄物貯存、清除、
    處理者。」之犯罪主體，應係指未符合該法第41條第1 項之
    「受託」清除、處理廢棄物業務者，並不包括本身「製造」
    廢棄物者（按「製造」廢棄物之事業負責人如未依法規定之
    方式，清理廢棄物致污染環境，應屬同法第46條第1 項第2
    款規定之範疇。）。
  (二)本件被告係以收購鐵桶加以清理後，再出售牟利為業等情，
    為被告於警詢及偵審中所自認不諱，且證人甲○○於本院審
    理中亦到院證稱：「（你工作內容如何？）以整形機將鐵桶
    整形弄圓，再將甲苯倒入大的鐵桶清洗乾淨，再將所產生的
    廢溶液倒入小的鐵桶收集起來，再交由環保公司處理。」、
    「（收集的廢溶液目前存放在專由企業行或是已處理？）目
    前環保公司已來收去處理。」、「（環保公司來收集廢溶液
    時，你有無在場？）有的，我有看到。」等語明確（見本院
    審判筆錄），復有高雄縣政府營利事業登記證及達和清宇股
    份有限公司出具之統一發票各1 份在卷可稽（分別附於內政
    部警政署環境保護警察隊第三中隊之警詢卷第17頁及本院卷
    內），是被告確係以收購鐵桶清洗後，再出售牟利為業之事
    實，應屬無疑。從而被告既非係「受託」清除、處理廢棄物
    業務者，則與廢棄物清理法第46條第1 項第4 款所定之犯罪
    構成要件當屬不合。至於被告清洗鐵桶後所製造（產生）之
    廢溶液是否污染環境，因而有無該當同上法第46條第1 項第
    2 款所定之處罰要件，因與公訴人起訴之本件罪名非屬同一
    基本犯罪事實，即非本院所認定之範圍，一併敘明。
  (三)綜上所述，被告前開所辯，應屬可採，從而公訴人所持之前
    開論述，均不足為認定被告有罪；此外，復查無其他積極證
    據足資證明被告有何違反廢棄物清理法第46條第1 項第4 款
    規定之犯行，被告被訴違反廢棄物清理法第46條第1 項第4
    款之罪自屬不能證明。
五、原審未詳為推求，遽為論罪科刑之判決，即有未恰，被告執
    此聲明上訴，指摘原判決不當，為有理由，應由本院將原判
    決撤銷改判，並為被告無罪之判決。
據上論結，應依刑事訴訟法第369條第1項前段、第364條、第301
第1項，判決如主文。
本案經檢察官陳國全到庭執行職務。
中　　華　　民　　國　　96　　年　　1 　　月　　18　　日
                  刑事第四庭    審判長法  官  蕭權閔
                                      法  官  林水城
                                      法  官  吳進寶
以上正本證明與原本無異。
如不服本判決應於收受本判決後10日內向本院提出上訴書狀，其
未敘述上訴理由者，並得於提起上訴後10日內向本院補提理由書
狀（均須按他造當事人之人數附繕本）「切勿逕送上級法院」。
中    華    民    國    96    年   1       月   18     日
                                      書記官  林佳蓉
